【裁判字號】    95,交聲,502
【裁判日期】    950824
【裁判案由】    聲明異議
【裁判全文】
臺灣高雄地方法院交通事件裁定         95年度交聲字第502號
原處分機關  高雄市政府
異  議  人  甲○○
上列受處分人因違反道路交通管理處罰條例案件，對於高雄市政
府民國95年7 月19日所為之高市府交裁字第裁32-B00000000號裁
決聲明異議，本院裁定如下：
    主  文
原處分關於罰鍰新臺幣肆萬伍仟元部分撤銷。
    理  由
一、異議意旨略以：異議人即受處分人甲○○，遭高雄市政府警
    察局以異議人於民國95年4 月14日夜間11時17分許，在高雄
    市○○區○○路13巷巷口，於飲酒後駕駛車牌號碼MH5-650
    號重型機車，並經測試結果，呼氣中酒精濃度達每公升0.84
    毫克，超過規定之標準值，因而掣發舉發違反道路交通管理
    事件通知單，嗣於95年7 月19日由高雄市政府開立裁決書，
    處罰異議人新臺幣（下同）4 萬5000元之罰鍰，並吊扣駕駛
    執照12個月，惟異議人因同一酒後駕駛行為，經臺灣高雄地
    方法院檢察署檢察官命繳納6 萬元與國庫，而以95年度偵字
    第11095 號為緩起訴處分，依行政罰法明定之「一事不二罰
    」原則，上開裁決書所為4 萬5000元罰鍰之處罰，即有違誤
    ，爰依法提出異議等語。
二、按汽車駕駛人飲用酒類或其他類似物後其吐氣所含酒精濃度
    超過每公升0.25毫克以上者，不得駕車，道路交通安全規則
    第114 條第2 款定有明文；又汽車駕駛人，駕駛汽車經測試
    檢定有酒精濃度超過規定標準者，處1 萬5000元以上6 萬元
    以下罰鍰，並當場禁止其駕駛及吊扣其駕駛執照1 年，道路
    交通管理處罰條例第35條第1 項第1 款亦定有明文。次按，
    一行為同時觸犯刑事法律及違反行政法上義務規定者，依刑
    事法律處罰之。但其行為應處以其他種類行政罰或得沒入之
    物而未經法院宣告沒收者，亦得裁處之。前項行為如經不起
    訴處分或為無罪、免訴、不受理、不付審理之裁判確定者，
    得依違反行政法上之義務規定裁處之，行政罰法第26條定有
    明文。又依行政法罰法第1 條規定：「違反行政法上義務而
    受罰鍰、沒入或其他種類行政罰之處罰時，適用本法。但其
    他法律有特別規定者，從其規定」，上開道路交通管理處罰
    條例第35條第1 項第1 款規定，係對行為人違反行政法上義
    務規定之行政罰，且該條例關於一行為同時觸犯刑事法律及
    違反行政法上義務規定者，並無特別規定，是汽車駕駛人一
    酒後駕車行為，經測試檢定酒精濃度超過規定標準，而同時
    涉有刑法第185 條之3 之公共危險罪嫌時，道路交通管理處
    罰機關除得依行政罰法第26條第1 項但書裁處其他種類行政
    罰外，關於罰鍰部分，即應依道路交通管理處罰條例第10條
    規定移送地方法院檢察署處理，而於移送後，需有上開行政
    罰法第26條第2 項所定不起訴等事由，方得依違反行政法上
    義務規定裁處，尚不得逕依道路交通管理處罰條例第35條第
    1 項第1 款規定，裁處行為人罰鍰之行政罰。末按，被告於
    緩起訴期間內，有刑事訴訟法第253 條之3 第1 項所規定3
    款情形之一者，檢察官得依職權或依告訴人之聲請撤銷原處
    分，繼續偵查或起訴，刑事訴訟法第253 條之3 第1 項定有
    明文，故經檢察官為緩起訴處分者，於緩起訴期間內，最後
    是否會遭起訴（或聲請以簡易判決處刑），猶懸而未定，亦
    即緩起訴處分於緩起訴期間內尚未具有實質之確定力。又緩
    起訴處分最終使被告免於刑事訴追之效果，雖與不起訴處分
    之效果相同，然依前開行政罰法第26條第2 項規定，得依違
    反行政法上義務規定裁處者，並未明文將緩起訴處分情形規
    範其內，則行政罰法第26條第2 項是否包括緩起訴處分情形
    ，已非無疑。況依該項規定，在應受行政罰之行為有經不起
    訴處分或為無罪、免訴、不受理、不付審理之情形時，亦須
    待該等處分或裁判確定時，始得依違反行政法上義務規定裁
    處之，是依此項規定之立法意旨，即令行政罰法第26條第2
    項規定應包括緩起訴處分之情形，亦必須待緩起訴處分實質
    確定後（即緩起訴期間屆滿後），被告方最終地確定免於受
    刑事訴追，行政機關始得為行政裁罰，換言之，於緩起訴期
    間內，緩起訴處分仍有遭撤銷之可能，此時行政機關若逕為
    行政裁決，將使受處分人有同時遭受行政處罰及刑事訴追之
    危險，顯與行政罰法第26條規定之立法意旨相違背。
三、經查，異議人於95年4 月14日夜間11時17分許，在高雄市○
    ○區○○路13巷巷口，於飲酒後駕駛車牌號碼MH5-650 號重
    型機車，嗣經測試結果，其呼氣中酒精濃度達每公升0.84毫
    克，因而遭高雄市政府警察局開單舉發，並由高雄市政府開
    立裁決書，處罰異議人4 萬5000元之罰鍰，並吊扣駕駛執照
    12個月等事實，有本件舉發違反道路交通管理事件通知單、
    違反道路交通管理事件裁決書在卷可稽，並為異議人所不否
    認，固堪認定。惟異議人因該飲酒後駕車行為，由高雄市政
    府警察局三民第二分局移送臺灣高雄地方法院檢察署偵辦，
    經該署檢察官於95年5 月12日，以95年度偵字第11095 號為
    緩起訴處分，並定緩起訴期間為2 年，嗣該緩起訴處分於95
    年7 月17日確定等情，有上開緩起訴處分書及臺灣高等法院
    被告前案紀錄表附卷可憑，是異議人上開酒後駕車經測試檢
    定超過規定標準之行為，顯係一行為同時觸犯刑事法律及違
    反行政法上義務規定，且其觸犯刑事法律部分，雖經檢察官
    為緩起訴處分，然迄今仍在緩起訴期間內，揆諸前揭說明，
    原處分機關除依行政罰法第26條第1 項但書規定得處以其他
    種類行政罰外，尚不得逕為裁處罰鍰之處罰。從而，原處分
    機關除對異議人為吊扣駕照之處罰（此部分未經異議人聲明
    異議）外，亦逕對異議人為上開罰鍰之處罰，即有違誤，尚
    有未洽，本件異議為有理由，應由本院將原處分關於罰鍰部
    分撤銷。至異議人繳納罰鍰部分，應由原處分機關待前開緩
    起訴處分之緩起訴期間屆滿，或發現前開緩起訴處分有經撤
    銷之情形後，再另為適法之處理，附此敘明。
四、依道路交通案件處理辦法第20條，裁定如主文。
中    華    民    國    95    年    8     月    24    日
                  交通法庭    法  官 陳君杰
以上正本證明與原本無異。
如不服本裁定應於送達後5日內向本院提出抗告狀。
中    華    民    國    95    年    8     月    24    日
                              書記官 陳昱良


司法院資訊處製作；財團法人民間司法改革基金會備份。
